臺灣高雄地方法院刑事裁定　　　　　110年度單禁沒字第152號
聲　請　人　臺灣高雄地方檢察署檢察官
被　　　告　洪立航



上列被告因違反毒品危害防制條例案件，經檢察官聲請單獨宣告
沒收（110 年度聲沒字第131 號），本院裁定如下：
    主  文
扣案如附表編號一至四、七、八所示之物，均沒收銷燬；扣案如
附表編號五、六所示之物，均沒收。
    理  由
一、本件聲請意旨略以：被告洪立航違反毒品危害防制條例案件
    ，經檢察官為不起訴處分確定，惟扣案如附表編號1 至4 、
    7 、8 所示之物，俱屬違禁物，應依刑法第40條第2 項及毒
    品危害防制條例第18條第1 項前段規定沒收銷燬；另扣案如
    附表編號5 、6 所示之物，均係被告所有供其施用毒品所用
    之物，爰依刑法第38條第2 項及刑事訴訟法第259 條之1 之
    規定，聲請單獨宣告沒收等語。
二、按查獲之第一、二級毒品及專供製造或施用第一、二級毒品
    之器具，不問屬於犯罪行為人與否，均沒收銷燬之，毒品危
    害防制條例第18條第1 項前段定有明文。再按供犯罪所用、
    犯罪預備之物或犯罪所生之物，屬於犯罪行為人者，得沒收
    之，刑法第38條第2 項前段亦有明文。末按違禁物得單獨宣
    告沒收；刑法第38條第2 項之物，因事實上或法律上原因未
    能追訴犯罪行為人之犯罪或判決有罪者，得單獨宣告沒收，
    刑法第40條第2 項、第3 項分有明文規定。
三、經查：
  ㈠被告前於民國109 年4 月16日2 時許施用毒品案件，經本
    院以109 年度毒聲字第321 號裁定送觀察、勒戒後，認有繼
    續施用毒品之傾向，經臺灣高雄地方檢察署（下稱高雄地檢
    署）檢察官併同109 年3 月14日0 時許及109 年6 月11
    日18時許二次施用毒品案件，以109 年度毒偵字第1114、18
    02、2078號向本院聲請裁定被告令入戒治處所施以強制戒治
    ，經本院以110 年度毒聲字第167 號裁定令入戒治處所施以
    強制戒治後，經該署檢察官以110 年度執戒一字第16號指揮
    執行強制戒治，並自110 年2 月5 日起算強制戒治期間。嗣
    法務部「有無繼續施用毒品傾向評估標準紀錄表」於110 年
    3 月26日變更，被告乃就檢察官上開之執行指揮處分聲明異
    議，經本院依前述新標準重新評估後，認被告應屬「無繼續
    施用傾向」，爰以110 年度聲字第839 號裁定檢察官上開強
    制戒治之執行指揮處分停止執行，被告於110 年5 月7 日因
    免除處分執行釋放並接續執行他案，上開、、案則經
    高雄地檢署檢察官以110 年度戒毒偵字第25號為不起訴處分
    確定，有上開各裁定、臺灣高等法院被告前案紀錄表、法務
    部矯正署高雄戒治所通知及高雄地檢署檢察官不起訴處分書
    附卷可憑，首堪認定。
  ㈡上開、、案分別扣得如附表編號1 至4 、7 、8 所示
    之物品，送驗結果俱含第二級毒品甲基安非他命成分，均有
    高雄市立凱旋醫院濫用藥物成品檢驗鑑定書（各鑑定書文號
    及證據頁數詳附表所示）存卷可參，足認確係違禁物無訛，
    又盛裝上開毒品之包裝袋及針筒，因其上均殘留微量毒品難
    以析離且無析離實益，應與毒品整體同視，一併依毒品危害
    防制條例第18條第1 項前段規定宣告沒收銷燬，並得單獨宣
    告之。至送驗耗損部分毒品既已滅失，爰不另宣告沒收銷燬
    。
  ㈢又案另扣得如附表編號5 、6 所示之物品，均為被告所有
    供其施用第二級毒品所用之物，業據其供承在卷（見案警
    卷第3 頁），並有前開搜索扣押筆錄及扣押物品目錄表在卷
    可佐，是上開扣案物品，核屬刑法第38條第2 項前段所定得
    沒收之物，且被告乃因強制戒治處分停止執行後，經檢察官
    依毒品危害防制條例第23條之規定為不起訴處分，已如前述
    ，從而亦堪認確有刑法第40條第3 項所定法律上未能追訴其
    犯罪之情形。準此，本院自得依前揭刑法第38條第2 項前段
    及第40條第3 項規定，將如附表編號5 、6 所示之物品單獨
    宣告沒收之。
四、綜上所述，本件聲請於法核無不合，應予准許。至聲請書所
    引法條雖有未當，然就聲請單獨宣告沒收之旨並無不同，本
    院仍得自行援引適當之規定，裁定宣告沒收之，不受檢察官
    聲請書所載法條之限制，併此指明。
據上論斷，應依刑事訴訟法第455 條之36第2 項，毒品危害防制
條例第18條第1 項前段，刑法第38條第2 項前段、第40條第2 項
、第3 項，裁定如主文。
中    華    民    國   110    年    10    月    22    日
                  刑事第十一庭   法  官  莊珮吟
以上正本證明與原本無異。
如不服本裁定，應於送達後5日內，向本院提出抗告狀。
因疫情遲誤不變期間，得向法院聲請回復原狀。
中    華    民    國   110    年    10    月    22    日
                                 書記官  李宗諺
　
┌────────────────────────────────────────────────────┐
│附表：                                                                                                  │
├───┬───────┬──────┬─────────┬────────┬──────┬───────┤
│編  號│   扣案物品   │  檢驗結果  │    數量/重量     │     鑑定書     │  保管字號  │   證據頁數   │
├─┬─┼───────┼──────┼─────────┼────────┼──────┼───────┤
││1 │殘留第二級毒品│甲基安非他命│1 個（驗前毛重0.24│高雄市立凱旋醫院│109 年度安保│109 年度毒偵字│
│案│  │甲基安非他命成│            │6 公克，驗後僅餘包│109 年5 月4 日高│字第305 號  │第1114號卷第19│
│扣│  │分之殘渣袋    │            │裝袋）            │市凱醫驗字第6414│            │、23頁        │
│得├─┼───────┼──────┼─────────┤2 號濫用藥物成品│            │              │
│  │2 │殘留第二級毒品│甲基安非他命│1 個（驗前毛重0.25│檢驗鑑定書      │            │              │
│  │  │甲基安非他命成│            │7 公克，驗後僅餘包│                │            │              │
│  │  │分之殘渣袋    │            │裝袋）            │                │            │              │
├─┼─┼───────┼──────┼─────────┼────────┼──────┼───────┤
││3 │殘留第二級毒品│甲基安非他命│1 支              │高雄市立凱旋醫院│109 年度安保│109 年度偵字第│
│案│  │甲基安非他命成│            │                  │109 年5 月22日高│字第388 號（│8596號卷第17、│
│扣│  │分之注射針筒  │            │                  │市凱醫驗字第6442│聲請書誤載為│19、25頁      │
│得├─┼───────┼──────┼─────────┤1 號濫用藥物成品│383 號，應予│              │
│  │4 │白色結晶      │甲基安非他命│1 包（驗後淨重0.20│檢驗鑑定書      │更正）      │              │
│  │  │              │            │3 公克，含包裝袋）│                │            │              │
│  ├─┼───────┼──────┼─────────┼────────┼──────┤              │
│  │5 │玻璃球        │            │2 個（聲請書誤載為│                │109年度檢管 │              │
│  │  │              │            │1 個，應予更正）  │                │字第1054號  │              │
│  ├─┼───────┼──────┼─────────┼────────┤            │              │
│  │6 │吸食器        │            │1 組              │                │            │              │
├─┼─┼───────┼──────┼─────────┼────────┼──────┼───────┤
││7 │白色結晶      │甲基安非他命│1 包（驗後淨重0.44│高雄市立凱旋醫院│109 年度安保│109 年度毒偵字│
│案│  │              │            │0 公克，含包裝袋）│109年7月20日高市│字第576 號  │1802號卷第29、│
│扣│  │              │            │                  │凱醫驗字第65057 │            │39頁          │
│得├─┼───────┼──────┼─────────┤號濫用藥物成品檢│            │              │
│  │8 │白色結晶      │甲基安非他命│1 包（驗後淨重0.07│驗鑑定書        │            │              │
│  │  │              │            │3 公克，含包裝袋）│                │            │              │
└─┴─┴───────┴──────┴─────────┴────────┴──────┴───────┘